臺灣臺北地方法院刑事判決　　　　　　　94年度訴字第1563號
公　訴　人　臺灣臺北地方法院檢察署檢察官
被　　　告　甲○○
上列被告因違反商業會計法等案件，經檢察官提起公訴（94年度
偵緝字第130 號），本院受理後被告為有罪之陳述，經合議庭裁
定改行簡式審判程序，判決如下：
    主  文
甲○○幫助連續商業負責人，以明知為不實事項，而填製會計憑
證，處有期徒刑伍月，如易科罰金，以參佰元折算壹日，緩刑參
年。
    事  實
一、甲○○明知如應姓名、年籍不詳之張姓成年男子之邀，擔任
    鑫吉利企業有限公司（設：臺北市○○區○○路277 號3 樓
    ，下稱：鑫吉利公司）名義負責人，可能幫助他人成立空頭
    公司、填載不實會計憑證而幫助他人逃漏稅捐，惟因斯時無
    處可住，而張姓男子同意代為支付租金，乃基於幫助之犯意
    ，同意於民國90年2 月1 日，登記為鑫吉利公司之名義負責
    人，並由該張姓男子任鑫吉利公司之實際負責人；另並約定
    如申請公司支票經核准，甲○○可取得新臺幣（下同）4 萬
    元之代價。嗣公司支票雖未經核准，然該張姓男子仍據鑫吉
    利公司已領之統一發票，明知無實際銷貨事實，而基於幫助
    他人逃漏營業稅捐及填製不實會計憑證之概括犯意，自90年
    3 月間起至同年6 月間止，以鑫吉利公司名義，在該公司上
    址連續以明知為不實之事項而填製會計憑證即統一發票97紙
    ，金額總計7 千6 百89萬7 千7 百50元，並持交如附表所示
    羚瑋實業有限公司（下稱：羚瑋公司）等6 家營業人作為進
    貨憑證，幫助羚瑋公司等6 家依營業稅法規定申報營業稅時
    ，用以申報扣抵進項稅額，以此不正當方法幫助該等公司逃
    漏營業稅總計3 百84萬4 千8 百94元，足生損害於稅捐機關
    對於營業稅稽徵之公平性及正確性。
二、案經財政部臺北市國稅局移送臺灣臺北地方法院檢察署檢察
    官偵查起訴，甲○○為有罪之陳述，經本院合議庭裁定改行
    簡式審判程序審理。
    理  由
一、上揭犯罪事實，業據被告甲○○於本院審理時坦承不諱，並
    有鑫吉利公司案卷所附公司設立登記申請書、公司章程、公
    司變更登記申請書、經濟部公司執照，及財政部臺北市國稅
    局中北稽徵所查緝案件稽查報告書、鑫吉利公司統一發票查
    核名冊在卷可資佐證。而自鑫吉利公司90年6 月進口貨物僅
    33萬8 千8 百39元、進項金額亦僅2 萬3 千9 百4 元（分別
    見93年偵字第9773號卷第43頁、第46頁），其進銷金額顯不
    相當，足見鑫吉利公司虛開發票予羚瑋公司等逃漏營業稅捐
    之情，甚為明確。而被告非有經營專業或具資力之人，為圖
    張姓男子代其支付租金之利益，同意受邀出任公司負責人，
    衡情對於該公司是否合法當有合理懷疑；其猶同意擔任公司
    負責人，自足以預見該張姓男子可能利用公司幫助他人逃漏
    稅捐或違反商業會計法之犯行，而不違反其本意，被告有幫
    助張姓男子之不確定故意，堪以認定，應依法論科。
二、按商業會計法第七十一條第一款以明知為不實之事項，而填
    製會計憑證或記入帳冊之罪，原即含有業務上登載不實之本
    質。刑法第二百十五條之從事業務之人登載不實事項於業務
    上文書罪，與商業會計法第七十一條第一款之商業負責人，
    以明知為不實之事項而填製會計憑證罪，皆規範處罰同一之
    登載不實行為，應屬法規競合，後者為前者之特別規定，依
    特別法優於普通法之原則，應優先適用商業會計法第七十一
    條第一款之罪論處（最高法院87年台上字第11號判決參照）
    。又虛設行號本身因無進銷貨事實，而營業稅之課徵係針對
    營業行為，故如無營業行為，則不能課徵營業稅、亦無逃漏
    稅捐之問題；然於本院卷存資料內，並無任何證據足以證明
    附表所示羚瑋公司等6 家營業人確屬所謂虛設行號，從而，
    鑫吉利虛開發票予羚瑋公司等6 家公司，仍犯稅捐稽徵法第
    四十三條第一項幫助逃漏稅捐罪。經查，本件被告乃同意出
    名擔任鑫吉利公司名義負責人，幫助張姓男子為上述商業會
    計法第七十一條第一款以明知不實之事項而填製會計憑證罪
    、稅捐稽徵法第四十三條第一項幫助逃漏稅捐罪，而無相當
    證據證明被告有參與該各犯罪之構成要件，核其所為係幫助
    犯罪，為從犯，依刑法第三十條第二項規定，按正犯之刑減
    輕之。又被告所為幫助他人逃漏稅捐及以明知不實之事項而
    填製會計憑證之行為，其幫助行為只有一個，雖被幫助之正
    犯成立數行為之連續犯，幫助犯亦不成立連續犯（參見司法
    院92年院台廳刑四字第04110 號函）。至被幫助之張姓男子
    基於概括犯意，於密接時間內反覆為之，而犯罪名相同之罪
    ，乃連續犯，應各以一罪論；又被幫助者，其所犯幫助他人
    連續逃漏稅捐罪及連續以明知不實之事項填製會計憑證罪間
    ，有方法、結果之牽連關係，為牽連犯，被幫助者應從一重
    論以連續以明知不實之事項填製會計憑證罪。從而，被告亦
    僅成立一幫助連續以明知不實之事項而填製會計憑證罪。爰
    審酌被告犯罪當時已年逾60歲、且經濟狀況不佳，致有此犯
    行，雖造成稅捐機關核課稅捐之錯誤、逃漏稅捐之數額甚鉅
    ，然其犯罪所得甚少，犯後復能坦承犯行、且表悔悟等一切
    情狀，量處如主文所示之刑，並諭知易科罰金之折算標準。
    再查，被告前未曾受有期徒刑以上刑之宣告，有臺灣高等法
    院被告前案紀錄表附卷可按，其因一時貪欲、短於思慮，致
    為本案犯行，經此起訴、審判，當知警惕，而無再犯之虞，
    本院因認所宣告之刑，以暫不執行為適當，爰併宣告緩刑3
    年。
據上論斷，應依刑事訴訟法第二百七十三條之一第一項、第二百
九十九條第一項前段，商業會計法第七十一條第一款，稅捐稽徵
法第四十三條，刑法第十一條前段、第三十條、第四十一條第一
項前段、第七十四條第一款，罰金罰鍰提高標準條例第一條前段
、第二條，判決如主文。
本案經檢察官孟令士到庭執行職務。
中　　華　　民　　國　　94　　年　　12　　月　　30　　日
　　　　　　　　　        刑事第三庭
                                法　官　王幸華
以上正本證明與原本無異。
如不服本判決，應於判決送達後10日內，向本院提出上訴狀。
　　　　　　　　　　　　　　　　書記官　陳泰寧
中　　華　　民　　國　　94　　年　　12　　月　　30　　日
附表：
  ┌──┬──────────┬──┬──────┬──────┐
　│編號│鑫吉利公司虛開發票之│張數│發票金額　　│逃漏稅額    │
  │    │銷項去路公司　      │    │            │            │
　├──┼──────────┼──┼──────┼──────┤
　│ 一 │羚瑋實業有限公司　　│20張│00000000元  │904985元　  │
　├──┼──────────┼──┼──────┼──────┤
　│ 二 │麒銓企業有限公司　　│16張│00000000元  │631832元　  │
　├──┼──────────┼──┼──────┼──────┤
　│ 三 │竣崎企業股份有限公司│17張│00000000元  │711839元　  │
　├──┼──────────┼──┼──────┼──────┤
　│ 四 │北帝貿易有限公司　　│29張│00000000元  │0000000元   │
　├──┼──────────┼──┼──────┼──────┤
　│ 五 │彥亨國際有限公司　　│2 張│0000000元   │74752元　　 │
　├──┼──────────┼──┼──────┼──────┤
　│ 六 │歐陸通有限公司　　　│13張│0000000元   │465661元　  │
　├──┼──────────┼──┼──────┼──────┤
　│　　│合　　　　　　計    │97張│00000000元  │0000000元   │
　└──┴──────────┴──┴──────┴──────┘
附論罪科刑依據法條：
商業會計法第71條
商業負責人、主辦及經辦會計人員或依法受託代他人處理會計
事務之人員有左列情事之一者，處5年以下有期徒刑、拘役或科
或併科新臺幣15萬元以下罰金：
一  以明知為不實之事項，而填製會計憑證或記入帳冊者。
二  故意使應保存之會計憑證、帳簿報表滅失毀損者。
三  意圖不法之利益而偽造、變造會計憑證、帳簿報表內容或
    撕毀其頁數者。
四  故意遺漏會計事項不為記錄，致使財務報表發生不實之結
    果者。
五  其他利用不正當方法，致使會計事項或財務報表發生不實
    之結果者。
稅捐稽徵法第43條
 (教唆或幫助逃漏稅捐等之處罰)
教唆或幫助犯第 41 條或第 42 條之罪者，處 3 年以下有期
徒刑、拘役或科新台幣 6 萬元以下罰金。
稅務人員、執行業務之律師、會計師或其他合法代理人犯前項
之罪者，加重其刑至二分之一。
稅務稽徵人員違反第33條規定者，除觸犯刑法者移送法辦外，
處1萬元以上5萬元以下罰鍰。
